【裁判字號】    97,訴,3261
【裁判日期】    971031
【裁判案由】    毒品危害防制條例
【裁判全文】
臺灣臺中地方法院刑事判決              97年度訴字第3261號
公  訴  人  臺灣臺中地方法院檢察署檢察官
被      告  乙○○
上列被告因毒品危害防制條例案件，經檢察官提起公訴（97年度
毒偵字第3325號），本院判決如下：
    主    文
乙○○無罪。
    理    由
一、公訴意旨如後附起訴書所載。
二、按犯罪事實應依證據認定之，無證據不得認定犯罪事實，又
    不能證明被告犯罪者，應諭知無罪之判決，刑事訴訟法第15
    4條第2項、第301條第1項分別定有明文。
三、本件公訴人認被告乙○○涉犯施用第一級毒品海洛因之罪嫌
    ，無非係以本件搜索扣得海洛因1包（毛重0.3公克）、分
    裝管、注射針筒各一支，查獲被告當天，採其尿液送鑑定
    結果，雖被判定為嗎啡陰性，但仍驗出有嗎啡殘值270ng/ml
    等為其依據。而被告乙○○於審判期日雖經合法傳喚無正當
    理由未到庭陳述，惟其於本院訊問中堅詞否認於97年6月25
    日19時40分採尿時往前回溯72小時內有施用海洛因之行為，
    辯稱：伊從被搜索查獲前就開始到中國醫藥大學附設醫院喝
    美沙冬，每天喝等語。
四、經查，(一)被告於97年6月25日為警搜索查獲後在警詢、檢察
    官偵訊中及本院法官訊問時均一再供稱：「扣案的海洛因係
    97年6月4日所購，最後一次施用海洛因的時間是97年6月5日
    ，之後就未再施用海洛因，我目前在服用美沙冬戒毒」等語
    （參警卷第3-4頁、偵卷第9-10頁、聲羈卷第5頁筆錄），(二)
    被告曾於97年6月5日及97年6月19日至中國醫藥大學附設醫
    院門診，自97年6月5日至25日服用美沙冬，此有中國醫藥大
    學附設醫院97年9月5日院管檔字第0970903706號函及檢附之
    被告病情說明、美沙冬領用名單等資料在卷可稽（參本院卷
    第23-25頁）。足徵被告前後所言均一致，再參諸被告於檢
    察官偵訊中另稱：「（問：對於涉嫌施用第一級毒品是否承
    認犯行？）承認」等語（參偵卷第9頁筆錄），可信其並非
    為了卸免刑責，方謂其最後施用海洛因之時間係97年6月5日
    ，又被告既然自97年6月5日起至97年6月25日止，每天均有
    服用美沙冬（海洛因戒斷替代品）控制海洛因毒癮，則其於
    該段時間，自不需再施用海洛因。
五、次查，被告於97年6月25日19時40分所採之尿液，經以氣相
    層析質譜分析法鑑定結果，閾值為270ng/ml，低於300ng/ml
    ，被判定為嗎啡陰性反應，此有委託鑑驗尿液與真實姓名對
    照表及中山醫學大學附設醫院檢驗科藥物檢測中心所出具之
    尿液檢驗報告各一紙在卷足憑（參警卷第18頁、本院卷第27
    頁）。又行政院衛生署係參考美國聯邦政府工作場所濫用藥
    物尿液篩檢相關規定，考量檢驗技術之可行性及結果判定之
    一致性，而於「濫用藥物尿液檢驗作業準則第15條、第18條
    」規定：海洛因、鴉片代謝物經確認檢驗結果在閾值300ng/
    ml以上者應判定為陽性（參本院卷第36頁行政院衛生署管制
    藥品管理局97年10月2日管檢字第0970009719號函）。顯見
    基於檢驗技術之可行性，於海洛因、鴉片代謝物檢驗結果閾
    值低於300ng/ml者，並無法判定為陽性，亦即無法確認是否
    有海洛因或鴉片之代謝物存在，因此司法機關一般不認為有
    施用毒品之行為。本件被告於97年6月25日19時40分所採之
    尿液經檢驗結果，既被判定為陰性，依罪疑唯無之原則，自
    應為有利被告之認定。
六、綜上，本院認被告謂其於本件起訴之時間中並未施用海洛因
    之詞為真，足堪採信。此外，復查無任何積極證據足資證明
    被告有何公訴人所指之犯行，依上揭條文規定，自應為被告
    無罪之諭知。
七、按刑法上所謂吸收犯，係指一罪所規定之構成要件，為他罪
    構成要件所包括，因而發生吸收關係者而言。如意圖供自己
    施用而持有毒品，進而施用，則其持有之低度行為，當然為
    高度之施用行為所吸收，不另論以持有毒品罪，惟如施用毒
    品者，另基於其他原因而單純持有毒品，其單純持有毒品之
    行為與施用毒品間即無高低度行為之關係可言，自不生吸收
    犯之問題（參最高法院90年度台非字第174號判決）。查本
    件被告雖持有海洛因1包（毛重0.3公克），並經查扣，惟本
    院既認定被告於檢察官起訴之時間中並未施用海洛因，則該
    包海洛因即與本案無關，並無高度行為與低度行為之吸收關
    係，故本院於認定被告不構成施用第一級毒品罪後，自無須
    變更起訴法條，逕認被告持有第一級毒品罪，附此敘明。
八、被告經本院合法傳喚無正當理由不到庭，因本院認為本件應
    諭知無罪，乃不待其陳述逕行判決。
據上論斷，應依刑事訴訟法第306條、第301條第1項，判決如主
文。
本案經檢察官甲○○到庭執行職務。
中    華    民    國    97    年    10    月    31    日
                        臺灣臺中地方法院刑事第十三庭
                            審判長法   官   李秋娟
                                  法   官   陳得利
                                  法   官   許月馨
以上正本證明與原本無異。
如不服本判決，應於收受送達後10日內向本院提出上訴書狀（應
敘述具體理由並附繕本）。
上訴書如未敘述理由，應於上訴期間屆滿後20日內補提理由書於
本院。
                                  書記官    簡芳敏
中    華    民    國    97    年    10    月    31    日


司法院資訊處製作；財團法人民間司法改革基金會備份。
